【裁判字號】    89,上訴,2073
【裁判日期】    891206
【裁判案由】    廢棄物清理法
【裁判全文】
臺灣高等法院臺中分院刑事判決            民國八十九年度上訴字第二○七三號
    上  訴  人
    即  被  告  甲○○
右上訴人因廢棄物清理法案件，不服臺灣臺中地方法院中華民國八十九年九月二十九
日第一審判決（民國八十九年度訴字第一三九二號，起訴案號：臺灣臺中地方法院檢
察署民國八十九年度偵字第七四二七號），提起上訴，本院判決如左：
    主      文
原判決撤銷。
甲○○未依廢棄物清理法第二十條規定領有廢棄物清除、處理許可證或核備文件，從
事廢棄物清除，處有期徒刑陸月。
    事      實
一、甲○○（原名洪文桔）曾犯贓物罪，經原審於民國（下同）八十七年三月三十一
    日以八十七年度易字第一○四八號判處有期徒刑五月，緩刑四年確定，現仍在緩
    刑期間，猶不知謹慎行事，其明知公、民營廢棄物清除、處理機構經營廢棄物之
    清除業務，應列明專業技術人員與清除之工具、方法、設備及場所，向地方主管
    機關申請核發廢棄物清除許可證，竟未申請許可，於八十九年二月二日十九時許
    ，經收聽無線電台頻率一四一七六千赫，由綽號「阿秋」之真實姓名年籍不詳之
    成年男子呼叫，在西濱公路與臨港路交叉口橋下，即靠近台中縣清水鎮○○路二
    九○、二九一、二九二及二九三地號土地附近，有承載廢棄物之工程，每次每車
    載重八點八公噸，酬勞為新台幣（下同）一千五百元，甲○○以無線電回答表示
    接受綽號「阿秋」男子之委託清運廢棄物後，遂駕駛其經營之達進工程行所有之
    車號Ｒ五－八六○號自用大貨車，前往上開地點，與現場一真實姓名年籍不詳之
    工人接洽，前揭現場人員先將紙漿類廢棄物（屬一般事業廢棄物，非有害事業廢
    棄物）以挖土機裝載到上開車輛上，甲○○再自行運輸清除廢棄物，打算載往位
    在台中市○○○路、精誠路口之慶華砂石場傾倒。嗣於同日二十時許，甲○○駕
    車途經台中市西屯區大肚山都會公園山坡地時，為台中市警察局第四分局會同行
    政院環保署稽查隊當場查獲。
二、案經台中市警察局第四分局移送臺灣臺中地方法院檢察署檢察官偵查起訴。
    理      由
一、訊據上訴人即被告（下稱被告）甲○○雖矢口否認有違反廢棄物清理法之情事，
    並辯稱：「我不知道要申請，才能清除廢棄物」等語，惟查右揭事實，業據被告
    於警偵訊時及原審審理中供承不諱，並有行政院環境保護署督察工作紀錄影本三
    份、行政院環境保護署委託環境檢測機構廢棄物樣品檢測報告影本一份、清運路
    線圖一份、車號Ｒ五－八六○號自用小貨車行照影本一份及現場照片六幀等附卷
    可稽，足徵被告之自白與事實相符。雖被告之原審選任辦護人為被告辯護稱：廢
    棄物清理法第二十二條第二項第四款所處罰之主體，應以公、民營廢棄物清除、
    處理機構之人為限，若非前開主體，即不在該條款規範處罰之列，本件被告並非
    以清除、處理廢棄物為業，應無前開條款之適用云云。惟查：廢棄物清理法第二
    十條前段規定：「公、民營廢棄物清除、處理機構經營廢棄物之貯存、清除或處
    理業務，應列明專業技術人員與貯存、清理、處理之工具、方法、設備及場所，
    向地方主管機關申請核發許可證」。該條所稱之公、民營廢棄物清除、處理機構
    ，係指擬經營廢棄物清除、處理業務者。其規範對象係對任何有意願經營廢物清
    除、處理業務之機構及人民，並非指已經申請取得各項許可證之公、民營廢棄物
    清除、處理機構而言。因此，廢棄物清理法第二十二條第二項第四款之規定，應
    包含取得許可證之廢棄物清除、處理機構及個人非法經營廢棄物貯存、清除、處
    理業務者，此經廢棄物清理之中央主管機關即行政院環境保護署於八十九年八月
    三日以（八九）環署廢字第○○四一六一七號函釋明在卷。再按廢棄物清理法第
    二十二條第二項第四款前段規定處罰擅自貯存、清除、處理廢棄物之行為，所指
    依同法第二十條規定領有許可證或核備文件，為阻卻違法之事由，非謂該款僅處
    罰公民營業者，否則一般人擅自清除廢棄物，無法處罰，當違本法為改善環境衛
    生、維護國民健康之旨（最高法院八十九年度台上字第四八一四號判決可資參照
    ）。又按廢棄物清理法第二十條明定經營廢棄物之貯存、清除或處理業務之要件
    ，一須公民營機構始得為之，二須向地方主管機關申請核發許可證。苟任何自然
    人或法人未以公民營機構之經營型態向地方主管機關申請核發許可證，即擅自從
    事廢棄物之貯存、清除或處理等行為，自應依同法第二十二條第二項第四款規定
    處罰。因此被告之選任辦護人辯稱：廢棄物清理法第二十二條第二項第四款所處
    罰之主體，應以公、民營廢棄物清除、處理機構之人為限云云，尚有誤會。被告
    事後矢口否認與置辯，乃屬圖卸刑責之詞，不可採信，本件事證已臻明確，被告
    之犯行堪予認定，應予依法論科。
二、查被告載運廢棄物之行為，依事業廢棄物貯存清除處理方法及設施標準第二條第
    二款規定，係屬「清除」廢棄物之行為，是核被告所為，係違反廢棄物清理法第
    二十條規定，而犯同法第二十二條第二項第四款前段之未依規定領有廢棄物清除
    、處理許可證或核備文件，從事廢棄物清除罪。被告非法載運行為僅係一次，且
    未傾倒之前即被查獲，損害不大，核其犯罪之情狀，實堪憫恕，在客觀上足以引
    起一般同情，爰依刑法第五十九條之規定酌量減輕其刑。原審對於被告予以論罪
    科刑，固非無見，惟查原審漏未審酌上開情狀予以酌減，尚有欠洽，被告上訴空
    言否認犯罪，恣意指摘原判決不當，雖無足取，然原判決既有上述可議之處，即
    屬無可維持，仍應由本院將原判決予以撤銷改判，爰審酌被告為圖私利，未經許
    可擅自載運廢棄物，影響環境衛生，惟念及被告僅為一次非法載運行為，且尚未
    傾倒前即被查獲，損害不大，及被告於犯後坦承犯行等一切情狀，量處有期徒刑
    陸月。又本件查扣之上開車號Ｒ五－八六○號自用大貨車（目前由台中市環境保
    護局保管中），係登記為達進工程行所有，有該車之行照影本一份在卷可稽，非
    被告所用供犯罪必要之工具，故不予諭知沒收。另查扣之挖土機一輛（亦由台中
    市環境保護局保管中），係案外人張正璧所有，非屬被告所有供本件犯罪所用之
    物，業經證人張正璧及被告供述在卷，亦不為沒收之宣告，附此敘明。
三、據上論斷，應依刑事訴訟法第三百六十九條第一項前段、第三百六十四條、第二
    百九十九條第一項前段，廢棄物清理法第二十二條第二項第四款前段，刑法第十
    一條前段、第五十九條，判決如主文。
本案經檢察官陳銘章到庭執行職務。
中      華      民      國    八十九     年     十二    月      六      日
                                  臺灣高等法院臺中分院刑事第四庭
                                        審判長法  官  洪  耀  宗
                                              法  官  劉  登  俊
                                              法  官  吳  重  政
右正本證明與原本無異。
如不服本判決應於收受送達後十日內向本院提出上訴書狀，其未敘述上訴之理由者並
得於提起上訴後十日內向本院補提理由書（均須按他造當事人之人數附繕本）。
    書記官  郭  文  華
中      華      民      國    八十九     年     十二    月      七      日
附錄：
廢棄物清理法第二十二條第二項第四款：
有左列情形之一者，處一年以上五年以下有期徒刑，得併科一百萬元以下罰金：
四、未依第二十條規定領有廢棄物清除、處理許可證或核備文件，從事廢棄物貯存、
    清除、處理，或未依廢棄物清除、處理許可證或核備文件內容貯存、清除、處理
    廢棄物者。
                                                                        Ｃ


司法院資訊處製作；財團法人民間司法改革基金會備份。
